【裁判字號】    97,訴,3330
【裁判日期】    971224
【裁判案由】    違反毒品危害防制條例
【裁判全文】
臺灣彰化地方法院刑事判決              97年度訴字第3330號
                                      97年度訴字第3431號
公  訴  人  臺灣彰化地方法院檢察署檢察官
被      告  甲○○
上列被告因違反毒品危害防制條例案件，經檢察官提起公訴（97
年度毒偵字第4046號、第4193號），本院改依簡式程序合併審理
判決如下：
    主  文
甲○○施用第一級毒品，累犯，處有期徒刑柒月；又施用第一級
毒品，累犯，處有期徒刑玖月，扣案之注射針筒壹支沒收。應執
行有期徒刑拾壹月，扣案之注射針筒壹支沒收。
    事  實
一、甲○○前因施用毒品案件，經執行強制戒治後，於民國91年
    1月13日執行完畢釋放，復於該強制戒治執行完畢釋放後5年
    內，在92年間因連續施用第一、二級毒品案件，經本院以92
    年度訴字第1324號判決，分別判處有期徒刑1年、6月，定應
    執行有期徒刑1年5月確定。又因施用毒品案件，經本院以93
    年度訴字第1550號判決，判處有期徒刑1年2月確定。上開三
    案件經入監接續執行後，於95年9月14日假釋出監，至96年1
    月9日假釋期滿，未經撤銷視為執行完畢。詎仍不知悔改，
    (一)復基於施用第一級毒品海洛因之犯意，於97年9月12日下
    午5時許，在彰化縣員林鎮○○路旁公墓內之涼亭，以海洛
    因摻水置於針筒注射血管之方式，施用第一級毒品海洛因一
    次（該注射針筒已據甲○○丟棄而滅失）。嗣其於97年9月
    14日晚間8時許，在有偵查犯罪職權之公務員發覺其上開犯
    罪前，主動向彰化縣警察局員林分局東山派出所員警自首而
    接受裁判，並經員警採集其尿液送驗，結果呈現可待因及嗎
    啡之陽性反應【以上為本院97年度訴字第3330號一案部分】
    。(二)又基於施用第一級毒品海洛因之犯意，於97年10月17日
    晚間8時許，在其位於彰化縣員林鎮○○里○○路292號住處
    ，以海洛因摻水置於針筒注射血管之方式，施用第一級毒品
    海洛因一次。嗣於97年10月20日中午12時40分許，在彰化縣
    員林鎮大峰里大峰巷239號前，因騎乘機車未戴安全帽為警
    盤檢查獲，扣得此次施用海洛因所使用過之注射針筒一支，
    並得其同意採集尿液送驗，結果呈現可待因及嗎啡之陽性反
    應，始悉上情【以上為本院97年度訴字第3431號一案部分】
    。
二、案經彰化縣警察局員林分局報告臺灣彰化地方法院檢察署檢
    察官偵查起訴。
    理  由
壹、程序部分：
    被告甲○○所犯之本案犯罪，係死刑、無期徒刑、最輕本刑
    為3年以上有期徒刑以外之罪。其於準備程序就上開被訴事
    實為有罪之陳述，經受命法官告知簡式審判程序之旨，並聽
    取其與公訴人之意見後，本院認無不得或不宜改依簡式審判
    程序進行之情事。爰依刑事訴訟法第273條之1第1項、第284
    條之1規定，裁定由受命法官獨任進行簡式審判程序，先予
    敘明。
貳、實體部分：
一、訊據被告對於上開事實均坦承不諱；且於97年9月14日及97
    年10月20日對被告先後二次所採集之尿液，經送檢驗後，結
    果均呈現可待因及嗎啡之陽性反應，此分別有(一)彰化縣警察
    局員林分局委託檢驗尿液代號與真實姓名對照認證單，及詮
    昕科技股份有限公司（以下簡稱：詮昕公司）97年9月24日
    報告編號00000000號濫用藥物尿液檢驗報告各1紙，(二)彰化
    縣警察局員林分局委託檢驗尿液代號與真實姓名對照認證單
    ，及詮昕公司97年10月31日報告編號7A230273號濫用藥物尿
    液檢驗報告各1紙等在卷可憑；此外，上開事實一(二)部分，
    並有注射針筒一支扣案可佐。足認被告之自白與事實相符，
    應可採信。本案事證明確，被告上開二次施用第一級毒品之
    犯行，均堪以認定。
二、查被告前因施用毒品案件，經執行強制戒治後，於91年1月
    13日執行完畢釋放，復於該強制戒治執行完畢釋放後5年內
    ，在92年間因連續施用第一、二級毒品案件，經本院以92年
    度訴字第1324號判決，分別判處有期徒刑1年、6月，定應執
    行有期徒刑1年5月確定等情，有臺灣高等法院被告前案紀錄
    表，及本院92年度訴字第1324號判決電腦列印本各1份在卷
    可按。被告自上開強制戒治執行完畢釋放後，距本案施用毒
    品犯罪，其期間雖均已超過5年，但因被告在該強制戒治執
    行完畢後5年內，曾於92年間再犯施用毒品案件，顯見原實
    施之強制戒治已無法收其實效，不足以遮斷其施用毒品之毒
    癮。是被告本案所為，合於毒品危害防制條例第23條第2項
    所定之追訴要件（最高法院95年第7次刑事庭會議決議參照
    ），自應依法論科。
三、論罪科刑部分：
  (一)按海洛因係毒品危害防制條例第2條第2項第1款所規定之第
    一級毒品，不得非法施用。核被告所為，係分別犯毒品危害
    防制條例第10條第1項之施用第一級毒品罪。其為施用第一
    級毒品海洛因而持有該毒品之低度行為，已為其施用之高度
    行為所吸收，均不另論罪。又被告所犯上開二罪間，犯意各
    別，應予分論併罰。
  (二)被告前因連續施用第一、二級毒品案件，經本院以92年度訴
    字第1324號判決，分別判處有期徒刑1年、6月，定應執行有
    期徒刑1年5月確定。又因施用毒品案件，經本院以93年度訴
    字第1550號判決，判處有期徒刑1年2月確定。上開三案件經
    入監接續執行後，於95年9月14日假釋出監，至96年1月9日
    假釋期滿，未經撤銷視為執行完畢一節，有上開臺灣高等法
    院被告前案紀錄表在卷可按。被告於上開徒刑執行完畢後，
    5年以內故意再犯本件有期徒刑以上之罪，均為累犯，各應
    依刑法第47條第1項規定，加重其刑。
  (三)被告就上開事實一(一)之犯行，在有偵查犯罪職權之公務員發
    覺其犯罪前，主動向員警自首並接受裁判一情，有被告於97
    年9月14日之警詢筆錄在卷可參（見員警分偵字第097002185
    4號卷第1頁背面）。按此，對被告所為此部分犯行，依刑法
    第62條前段規定減輕其刑，並依法先加後減。
  (四)按施用毒品行為之本質為藥物濫用、物質依賴，自殘性明顯
    ，侵害性卻隱晦。基於施用毒品此一特性，毒品危害防制條
    例第10條第1、2項之刑罰，就須與同條例第20條之保安處分
    比擬觀察，而不應與一般犯罪之刑罰等量齊觀。因此，對被
    告施以相當期間之徒刑，藉以隔離毒品、戒除依賴即可，過
    度監禁之結果，徒然虛擲被告生命，並有浪費國家稅收之虞
    。爰審酌被告除上述之累犯前科外，另有竊盜、偽造文書及
    施用毒品等犯罪前科，有上開臺灣高等法院被告前案紀錄表
    在卷可參，素行不佳；被告曾因施用毒品案件，經執行強制
    戒治及執行徒刑後，卻又再犯，顯見其毒癮程度嚴重，亦未
    能悔改並記取教訓；惟念及施用毒品犯罪之本質，為戕害自
    我身心健康之行為，尚未嚴重破壞社會秩序或侵害他人權益
    ；且被告於犯後坦承犯行，態度良好，以及自首上開事實一
    (一)之犯行，乃就該犯行部分減輕其刑等一切情狀，分別量處
    如主文所示之刑，並定如主文所示之應執行刑。
  (五)扣案之注射針筒1支，為被告所有供上開事實一(一)犯罪所用
    之物，已據其陳明在卷，爰依法宣告沒收。
據上論斷，應依刑事訴訟法第273條之1第1項、第284條之1、第2
99條第1項前段，毒品危害防制條例第10條第1項，刑法第11條前
段、第47條第1項、第62條前段、第38條第1項第2款、第51條第5
款，判決如主文。
本案經檢察官謝雨青到庭執行職務。
中    華    民    國    97    年    12    月    24    日
                        刑事第八庭    法  官  陳銘壎
以上正本證明與原本無異。
如不服本判決應於收受判決後10日內向本院提出上訴書狀，並應
敘述具體理由; 其未敘述上訴理由者，應於上訴期間屆滿後20日
內向本院補提理由書（均須按他造當事人之人數附繕本）「切勿
逕送上級法院」。
中    華    民    國    97    年    12    月    24    日
                                      書記官  楊筱惠
附錄本案論罪科刑法條全文：
毒品危害防制條例第10條第1項
施用第一級毒品者，處6月以上5年以下有期徒刑。


司法院資訊處製作；財團法人民間司法改革基金會備份。
